---
title: "DR-MNAR 1: Protocolo y preparación de variables"
output:
  html_vignette:
    css: ./Manual-diccionario/corp-styles_B.css
vignette: >
  %\VignetteIndexEntry{DR-MNAR 1: Protocolo y preparación de variables}
  %\VignetteEngine{knitr::rmarkdown}
  %\VignetteEncoding{UTF-8}
---

```{r setup, message=FALSE, echo=FALSE}
library(encuestar)
library(dplyr)
```
<div class = "watermark">
<img src = "./Manual-diccionario/morant.png">
</div>

Esta serie de viñetas documenta el módulo **DR-MNAR** (estimación doblemente
robusta bajo no respuesta no ignorable) de `encuestar`, basado en Bailey
(2023, *Political Analysis*) y el Anexo Técnico Metodológico de Morant.

## El problema

El raking tradicional corrige la no respuesta **solo si es ignorable (MAR)**:
asume que, dentro de cada celda demográfica, quienes responden opinan igual
que quienes no. Si la disposición a responder depende de la **opinión misma**
(MNAR), el raking no corrige el sesgo. El parámetro crítico es
$\gamma_Y$: si $\gamma_Y \neq 0$, la no respuesta es **no ignorable**.

## El instrumento aleatorizado en campo

Para identificar $\gamma_Y$ la app de campo aleatoriza dos brazos:

* **Control** (`z = 0`): cuestionario político directo. En el snapshot, la
  pregunta aleatoria del filtro queda **NA**.
* **Tratamiento** (`z = 1`): se muestra primero un **filtro temático**
  (p. ej. `gustos_aleatorio_50`: Películas / Política / Salud / Deportes /
  Ninguno / Otro / Ns/Nc). Solo quien elige **Política** continúa el módulo
  político; el resto se clasifica como **no respuesta del módulo** y se
  registra el rescate mínimo (sección electoral, GPS, demográficos).

## Contrato de datos en el snapshot

`preparar_variables_drmnar()` formaliza el contrato al final del
preprocesamiento (en AppAuditoria se llama automáticamente entre
`procesar_nuevas_entradas()` y `actualizar_bd()` cuando el proyecto define
`drmnar_instrumento_campo`):

```{r, eval=FALSE}
snapshot <- preparar_variables_drmnar(
  snapshot,
  instrumento_campo = "gustos_aleatorio_50",
  opcion_politica = "Política",
  preguntas = list(
    "conoce_cruz" = "Sí lo conoce",
    "conoce_andrea" = "Sí lo conoce"
  )
)
```

Columnas creadas:

| Columna | Significado |
|---|---|
| `drmnar_z` | Brazo del instrumento (0 control, 1 tratamiento) |
| `drmnar_tema` | Tema elegido en el filtro (NA en control) |
| `drmnar_r` | Respuesta del módulo político **bajo protocolo** |
| `drmnar_y_<pregunta>` | Dicotómica por pregunta, reservada para los cálculos (NA si `drmnar_r = 0`) |

**Importante (caso Chihuahua Ene-2026):** si el campo no interrumpe el
cuestionario de los desertores del filtro, sus respuestas observadas se
conservan en las columnas originales (sirven para validar el método), pero
para los cálculos cuentan como **no respuesta** — por eso las
`drmnar_y_*` van enmascaradas y los estimadores usan `drmnar_r`
automáticamente cuando existe.

## Flujo y descriptivos del experimento

```{r, eval=FALSE}
# Conteos del diagrama de flujo (Figure 2 de Bailey)
flujo <- resumen_flujo_norespuesta(snapshot)
graficar_flujo_norespuesta(flujo)

# Descriptivos Z, R, R|Z=1, R|Z=0 y medias de las dicotómicas (Table A16)
tabla_descriptivos_drmnar(
  snapshot,
  subconjuntos = list(
    "Estado" = NULL,
    "Juárez" = snapshot$municipio == "JUAREZ"
  )
)
```

Continúa en la viñeta **DR-MNAR 2: Covariables por sección electoral**.
