---
title: "DR-MNAR 5: Integración con morantviz y el factory"
output:
  html_vignette:
    css: ./Manual-diccionario/corp-styles_B.css
vignette: >
  %\VignetteIndexEntry{DR-MNAR 5: Integración con morantviz y el factory}
  %\VignetteEngine{knitr::rmarkdown}
  %\VignetteEncoding{UTF-8}
---

```{r setup, message=FALSE, echo=FALSE}
library(encuestar)
```
<div class = "watermark">
<img src = "./Manual-diccionario/morant.png">
</div>

Después del preprocesamiento, los cálculos y gráficas del entregable viven
en **morantviz** (que consume un `svydesign` con `svymean`). El DR-MNAR se
integra por dos vías complementarias, gobernadas por el **bundle**.

## El bundle `diseno_drmnar` (segundo tipo de diseño)

`generar_diseno.R` del proyecto produce, además del diseño rakeado normal,
el bundle con la decisión automática por pregunta:

```{r, eval=FALSE}
bundle <- generar_diseno_drmnar(
  diseno = diseno,                       # el svydesign del flujo
  preguntas = list(
    "conoce_cruz" = "Sí lo conoce",
    "candidato_votaria_1" = "Cruz Pérez Cuéllar de MORENA"
  ),
  covariables = c("sexo", "rango_edad"),
  # override manual del analista (el diagnóstico se conserva):
  override = tibble::tibble(pregunta = "conoce_cruz", decision = "Raking",
                            motivo = "decisión de la ola")
)
print(bundle) # decisión Raking vs DR-MNAR por pregunta
saveRDS(bundle, "encuesta/bd/proyecto_drmnar.rds")
```

## Vía 1: weight-swap (automática, morantviz sin cambios)

`diseno_para_pregunta()` aplica el árbol de decisión: si la pregunta quedó
en Raking devuelve el diseño original **intacto**; si quedó en DR-MNAR
devuelve un `svydesign` repesado (peso base × $1/\hat\pi$) que entra a
morantviz como cualquier diseño:

```{r, eval=FALSE}
dis_pregunta <- diseno_para_pregunta(bundle, "candidato_votaria_1",
                                     categoria = "Cruz Pérez Cuéllar de MORENA")
g <- morantviz::Graficar$new(diseno = dis_pregunta, diccionario = dicc,
                             colores = colores, color_principal = "#A6032F",
                             tema = tema)
g$contar_variables("candidato_votaria_1") # reproduce el IPW-MNAR
```

*Nota:* los EE que salgan de `svymean` sobre el diseño repesado **no**
incluyen la incertidumbre de $\hat\pi$; para reportar intervalos usa
`estimar_drmnar()` (sándwich completo).

## Vía 2: inyección de resultados (DR completo)

Para reportar el estimador doblemente robusto con su inferencia completa,
se exporta al esquema de morantviz y se inyecta:

```{r, eval=FALSE}
res <- estimar_drmnar(bundle$diseno, "candidato_votaria_1",
                      categoria = "Cruz Pérez Cuéllar de MORENA",
                      covariables = bundle$covariables)
tbl <- exportar_resultado_morantviz(res, modelo = "DR-MNAR")
g$inyectar_resultado(tbl)$pegar_diccionario()$pegar_color()
# ... y las gráficas de morantviz siguen igual
```

`Graficar$inyectar_resultado()` es el mini-adaptador agregado a morantviz
(rama `feat/doubly_robust`): valida el esquema y salta `svymean`.

## El factory: sección "Análisis de No Respuesta" en el PPTX

MorantViz-Factory (rama `feat/doubly_robust`) registra tres tipos de
gráfica que consumen el bundle vía `path_bundle_drmnar` (definido en
`R/manifest_graficas.R` del proyecto):

| `tipo_grafica` | Slide | `codigo` de la fila |
|---|---|---|
| `nr_flujo` | Flujo por brazo (Figure 2) | libre, p. ej. `nr_flujo_general` |
| `nr_caterpillar` | $\gamma_Y$ por pregunta/subgrupo | libre, p. ej. `nr_diagnostico` |
| `nr_comparacion` | 7 estimadores de una pregunta | **`nr_<pregunta>`**, p. ej. `nr_conoce_cruz` |

Filas de ejemplo para `diccionario_slides.xlsx`:

```
bloque         | codigo            | tipo_grafica   | layout   | nomenclatura
No Respuesta   | nr_flujo_general  | nr_flujo       | una_graf | S1
No Respuesta   | nr_diagnostico    | nr_caterpillar | una_graf | S1
No Respuesta   | nr_conoce_cruz    | nr_comparacion | una_graf | S1
```

Como `manifest_graficas.R` se regenera con `02_procesamiento.R`, vuelve a
agregar la línea `path_bundle_drmnar <- "bd/<...>_drmnar_<ts>.rds"` después
de regenerarlo (o define `bundle_drmnar` en el entorno antes de correr las
gráficas).

Continúa en **DR-MNAR 6: Caso Chihuahua Ene-2026**.
