---
title: "DR-MNAR 3: Diagnóstico de no ignorabilidad y árbol de decisión"
output:
  html_vignette:
    css: ./Manual-diccionario/corp-styles_B.css
vignette: >
  %\VignetteIndexEntry{DR-MNAR 3: Diagnóstico de no ignorabilidad y árbol de decisión}
  %\VignetteEngine{knitr::rmarkdown}
  %\VignetteEncoding{UTF-8}
---

```{r setup, message=FALSE, echo=FALSE}
library(encuestar)
library(dplyr)
library(survey)
set.seed(2026)
```
<div class = "watermark">
<img src = "./Manual-diccionario/morant.png">
</div>

## La regla de decisión (Sección 5 del Anexo Técnico)

El proceso es de **dos etapas**:

1. Con el instrumento aleatorizado se estima $\gamma_Y$ por pregunta (y por
   subgrupo) y se prueba $H_0: \gamma_Y = 0$ (ignorabilidad).
2. **Si el IC 95% incluye el 0** → la no respuesta es ignorable (MAR) →
   se conserva el **Raking** tradicional, que es más eficiente (los modelos
   MNAR tienen mucha mayor varianza; usarlos sin necesidad solo agrega ruido).
   **Si el IC excluye el 0** → no respuesta **no ignorable** → se abandona
   el raking para ese estimando y se activa el **DR-MNAR**.

Raking y DR-MNAR son **mutuamente excluyentes por estimando**. Y el
diagnóstico corre también **por subgrupo**: el sesgo puede diluirse a nivel
global y ser severo dentro de un municipio o segmento.

## Ejemplo ejecutable (datos sintéticos con MNAR conocido)

```{r ejemplo, fig.width=9, fig.height=5}
n <- 8000
x <- rbinom(n, 1, 0.5)
z <- rbinom(n, 1, 0.5)                       # brazo aleatorizado
y <- rbinom(n, 1, plogis(-0.2 + 0.8 * x))    # opinión verdadera
# los Y=1 responden MÁS (gamma = 2): no respuesta NO ignorable
r <- rbinom(n, 1, plogis(-0.25 + 1.5 * z + 0.5 * x + 2 * y))

datos <- tibble::tibble(
  drmnar_z = z, drmnar_r = r, x = x,
  conoce_cand = ifelse(r == 1, ifelse(y == 1, "Sí", "No"), NA),
  peso = 1, upm = seq_len(n)
)
diseno <- survey::svydesign(ids = ~upm, weights = ~peso, data = datos)

diagnostico <- diagnosticar_norespuesta(
  diseno = diseno,
  preguntas = list("conoce_cand" = "Sí"),
  covariables = "x",
  instrumento = "drmnar_z"
)
diagnostico |>
  select(pregunta, gamma_y, inf, sup, no_ignorable, decision,
         est_rake, est_drmnar, diferencia)
```

La media verdadera es `r round(mean(y), 3)`: el rake queda sesgado hacia
arriba y el DR-MNAR la recupera.

```{r caterpillar, fig.width=9, fig.height=4}
graficar_diagnostico_norespuesta(diagnostico)
```

## Cómo leer el caterpillar

* Cada punto es el $\gamma_Y$ estimado de una pregunta (por subconjunto);
  la barra es su IC 95% y la línea punteada marca el 0.
* **Rojo Morant** = IC excluye el 0 → DR-MNAR. **Gris** = Raking.
* $\gamma_Y > 0$: quienes tienen la opinión analizada **responden más** (la
  estimación cruda queda inflada); $\gamma_Y < 0$: responden menos.

## Por subgrupos y resumen

```{r, eval=FALSE}
diagnosticar_norespuesta(
  diseno, preguntas, covariables,
  subconjuntos = list(
    "Estado" = NULL,
    "Juárez" = datos$municipio == "JUAREZ",
    "Capital" = datos$municipio == "CHIHUAHUA"
  )
) |>
  resumen_decision_norespuesta()
```

Los subgrupos con pocas observaciones pueden no converger o dar covariables
sin variación: la fila queda como `"Sin estimación"` con un aviso, y la
decisión de la pregunta se toma con los subconjuntos estimables.

Continúa en **DR-MNAR 4: Estimación doblemente robusta**.
