---
title: "DR-MNAR 4: Estimación doblemente robusta"
output:
  html_vignette:
    css: ./Manual-diccionario/corp-styles_B.css
vignette: >
  %\VignetteIndexEntry{DR-MNAR 4: Estimación doblemente robusta}
  %\VignetteEngine{knitr::rmarkdown}
  %\VignetteEncoding{UTF-8}
---

```{r setup, message=FALSE, echo=FALSE}
library(encuestar)
```
<div class = "watermark">
<img src = "./Manual-diccionario/morant.png">
</div>

## Los tres pasos del estimador (Bailey 2023 / Sun et al. 2018)

1. **Propensión de respuesta MNAR (IPW):** se modela
   $P(R=1 \mid Z, X, Y) = \text{expit}(X\beta + Z\gamma_Z + Y\gamma_Y)$
   resolviendo ecuaciones de momento donde el instrumento aleatorizado
   identifica $\gamma_Y$. El peso es $1/\hat\pi_i$.
2. **Imputación:** con los respondientes se modela $P(Y=1 \mid X, Z)$ y la
   opinión de los no respondientes se "inclina" por
   $e^{-\gamma}$ (ecuación odds-ratio de la Sección 4 del Anexo).
3. **Doblemente robusto:** combina ambos aplicando el peso **sobre el
   residuo**, no sobre $Y$ crudo:
   $$\hat{\bar Y}_{DR} = \frac{1}{N} \sum_i \left[ \frac{R_i}{\hat\pi_i}\left(Y_i - \hat Y_i^0\right) + \hat Y_i^0 \right]$$
   Si la imputación es perfecta el residuo es 0; si falla, el IPW purga el
   sesgo restante. Basta que **uno** de los dos modelos esté bien
   especificado (garantía cruzada, verificada en los tests del paquete).

## Adaptación al muestreo complejo de Morant

* **Peso analítico** = peso base del diseño (inversa de la probabilidad de
  selección, `weights(diseno)`) × $1/\hat\pi_i$. Cada contribución de
  momento se pondera; con peso 1 se reproduce exactamente el estimador iid
  de Bailey (test de replicación con IPSOS Feb-2019).
* **UPM y estratos declarados**: la varianza usa un **sándwich agrupado
  por UPM y centrado por estrato** — tratar los datos como muestreo
  aleatorio simple subestimaría los errores estándar. Como $\hat\pi_i$ y
  $\hat Y^0_i$ son estimados, el sándwich apila las ecuaciones de los tres
  pasos para propagar su incertidumbre.

## La comparación de 7 estimadores (Figura 1)

```{r, eval=FALSE}
res <- estimar_drmnar(
  diseno = diseno,                    # svydesign del flujo (rake incluido)
  pregunta = "conoce_cruz",
  categoria = "Sí lo conoce",         # define y = 1 (una-vs-resto)
  covariables = c("sexo", "rango_edad", "escolaridad_prom"),
  instrumento = "drmnar_z"
)
graficar_comparacion_estimadores(res)
```

| Modelo | Qué es |
|---|---|
| `Observado` | Media simple de respondientes, sin pesos |
| `Weights-MAR` | `svymean` con el diseño rakeado — **el flujo actual** |
| `Imput-MAR`, `DR-MAR` | Imputación y DR asumiendo $\gamma = 0$ |
| `Weights-MNAR` | IPW con $\gamma$ estimado (peso diseño × $1/\hat\pi$) |
| `Imput-MNAR` | Imputación inclinada por $\gamma$ |
| `DR-MNAR` | **El estimador recomendado bajo no ignorabilidad** |

La distancia entre `Weights-MAR` y `DR-MNAR` es **cuánto se modifica** el
resultado al corregir por no respuesta no ignorable.

## Por subgrupos

```{r, eval=FALSE}
estimar_drmnar(
  diseno, pregunta = "conoce_cruz", categoria = "Sí lo conoce",
  covariables = covariables,
  subconjunto = diseno$variables$municipio == "JUAREZ",
  nombre_subconjunto = "Juárez"
)
```

## Advertencias prácticas

* **Preguntas condicionales** (p. ej. `voto_cruz`, que solo se pregunta a
  quienes conocen al personaje): estima sobre el subconjunto del universo
  del ítem para no confundir "no aplica" con "no respuesta".
* **Pesos extremos** $1/\hat\pi$: revisa `graficar_pesos_drmnar()`; el DR
  amortigua el problema (pondera el residuo) pero pesos >10 ameritan
  revisar covariables.
* **Celdas unánimes** en un subgrupo → error claro pidiendo retirar la
  covariable (mismo tratamiento que Bailey con `Black` en submuestras).

Continúa en **DR-MNAR 5: Integración con morantviz**.
