---
title: "DR-MNAR 2: Covariables por sección electoral"
output:
  html_vignette:
    css: ./Manual-diccionario/corp-styles_B.css
vignette: >
  %\VignetteIndexEntry{DR-MNAR 2: Covariables por sección electoral}
  %\VignetteEngine{knitr::rmarkdown}
  %\VignetteEncoding{UTF-8}
---

```{r setup, message=FALSE, echo=FALSE}
library(encuestar)
library(dplyr)
```
<div class = "watermark">
<img src = "./Manual-diccionario/morant.png">
</div>

Los modelos de propensión e imputación del DR-MNAR usan, además de los
demográficos individuales del rescate mínimo, **covariables contextuales de
la sección electoral** (Sección 4 del Anexo Técnico): censo INEGI 2020 e
histórico electoral.

## Censo INEGI por sección

El insumo es el censo 2020 agregado por sección electoral (llave
`seccion = "EE_SSSS"`, p. ej. `"08_0064"`). Es un archivo pesado (~119 MB)
que **no** se versiona: el script `data-raw/preparar_covariables_seccion.R`
deriva tablas delgadas por entidad hacia `inst/extdata/`
(`covariables_seccion_chih.rds`, `covariables_seccion_mex.rds`).

```{r, eval=FALSE}
censo <- readRDS("inegi/seccion_2020.rda") # guardado con saveRDS
covariables <- construir_covariables_seccion(
  censo_seccion = dplyr::filter(censo, entidad == "08")
)
```

Variables censales: `escolaridad_prom` (graproes — el predictor contextual
más fuerte de la propensión a responder), `pct_conectividad`
(`vph_inter / vivpar_hab`, proxy de ingreso) y `tipo_seccion`
(urbano/rural/mixto según el marco).

## Histórico electoral: Margen de Victoria Neto

Con el objeto electoral de la entidad (formato `aelectoral`, p. ej.
`mex.rda$info$bd`) se agregan:

* `participacion_prom`: participación promedio de la sección
  (`total / lista nominal` por elección).
* `margen_victoria_neto`: bloque oficialista (MORENA + PVEM + PT, con sus
  coaliciones) menos bloque opositor (PAN + PRI + PRD + MC), normalizado
  por la votación total y promediado sobre elecciones. Reemplaza los
  porcentajes por partido para evitar multicolinealidad severa.

```{r, eval=FALSE}
tablero <- readRDS("mex.rda") # objeto Tablero de aelectoral
covariables <- construir_covariables_seccion(
  censo_seccion = dplyr::filter(censo, entidad == "15"),
  electoral_bd = tablero$info$bd,
  elecciones = c("pr_24", "gb_23", "dl_21", "pr_18"),
  # opcional: índice de marginación de CONAPO como tabla externa
  marginacion = NULL
)
```

## Unir al individuo

```{r, eval=FALSE}
snapshot <- unir_covariables_individuo(
  snapshot, covariables,
  llave = "SECCION",
  entidad = "08",      # normaliza SECCION numérica o "64" -> "08_0064"
  estandarizar = TRUE  # media 0, sd 1 (estabilidad de los logits)
)
```

La normalización de llaves acepta secciones numéricas (`64`), character
numéricas (`"0064"`) o ya formateadas (`"08_0064"`). Los registros sin
match quedan en NA con un aviso — revisa la cobertura antes de estimar.

Continúa en **DR-MNAR 3: Diagnóstico de no ignorabilidad**.
